最高法院民事裁定                                  八十八年度台抗字第四八號
    抗  告  人  甲○○
右抗告人因與乙○○間請求確認親子關係存在事件，對於中華民國八十七年十一月五
日台灣高等法院裁定（八十七年度家上更(一)字第二四號），提起抗告，本院裁定如左
：
    主  文
抗告駁回。
抗告訴訟費用由抗告人負擔。
    理  由
按訴訟全部或一部之裁判，以他訴訟之法律關係是否成立為據者，法院得在他訴訟終
結前，以裁定停止訴訟程序，民事訴訟法第一百八十二條第一項定有明文。本件原法
院以：抗告人主張兩造無婚姻關係，相對人乙○○於與抗告人同居期間生下一子許森
永（即陳彥廷，民國八十年二月二十七日生），自小由抗告人撫育。相對人否認許森
永為抗告人之子，並將之交由訴外人郭維誠、陳菊方收養等情，求為確認抗告人與許
森永間之親子關係存在之判決。相對人則否認抗告人自幼撫育許森永之事實。查郭維
誠、陳菊方聲請收養許森永為養子，已據台灣高雄地方法院於八十年七月三十一日以
八十年度養聲字第三七五號裁定予以認可，有該裁定及確定證明書在卷可稽，如該收
養關係有效存在，抗告人顯無從因撫育許森永之事實，而與許森永發生親子關係。茲
抗告人已以郭維誠、陳菊方為被告，向台灣高雄地方法院起訴，先位聲明請求確認收
養無效，備位聲明請求終止收養關係，經該院以八十六年度親字第一一○號判決抗告
人敗訴尚未確定，本件訴訟顯以該事件之法律關係是否成立為據，應認有裁定停止本
件民事訴訟程序之必要云云，裁定本件訴訟於台灣高雄地方法院八十六年度親字第一
一○號確認收養無效事件民事訴訟終結前，停止訴訟程序，揆諸首揭說明，尚無不合
。抗告論旨雖謂：許森永自出生後被收養前，均由抗告人撫育，依民法第一千零六十
五條第一項規定，應已視為抗告人之婚生子女，故提起本件訴訟，請求確認抗告人與
許森永間之親子關係存在。許森永與郭維誠、陳菊方間之收養關係是否成立，顯非本
件訴訟之先決問題，反倒是本件訴訟之法律關係是否成立，始為許森永與郭維誠、陳
菊方間之收養關係是否無效之先決條件等情。惟查抗告人於該訴訟事件主張：許森永
為伊與相對人於八十年二月二十七日所生，伊為許森永之生父，許森永自出生即由伊
撫育，依民法第一千零六十五條規定，視為許森永由伊認領，郭維誠、陳菊方之收養
許森永僅由生母即相對人代理，欠缺伊之代理，郭維誠、陳菊方之收養無效。且相對
人從未撫育許森永，依法伊得終止郭維誠、陳菊方與許森永間之收養關係等情，求為
先位聲明確認許森永與郭維誠、陳菊方間之收養無效，備位聲明許森永與郭維誠、陳
菊方間之收養關係終止之判決。準此以觀，抗告人於該訴訟事件之上開主張是否實在
及訴訟結果是否勝訴，影響本件訴訟法律關係之認定，應認本件訴訟之裁判以該訴訟
事件之法律關係是否成立為據，而有民事訴訟法第一百八十二條第一項規定之適用。
故抗告論旨指摘原裁定不當，聲明廢棄，非有理由。
據上論結，本件抗告為無理由，依民事訴訟法第四百九十二條第一項、第九十五條、
第七十八條，裁定如主文。
中      華      民      國    八十八    年      二      月      四      日
                              最高法院民事第六庭
                                  審判長法官  蕭  亨  國
                                        法官  吳  正  一
                                        法官  楊  隆  順
                                        法官  陳  淑  敏
                                        法官  黃  義  豐
      右正本證明與原本無異
                                              書  記  官
中      華      民      國    八十八    年      二      月     二十二   日
